臺灣宜蘭地方法院刑事判決　　　　　　　　　　　　　九十一年度易字第五八四號
　　公　訴　人　臺灣宜蘭地方法院檢察署檢察官
　　被　　　告　乙○○
　　　　　　　　丙○○
　　　　　　　　丁○○
　　　　　　　　甲○○
　　共　　　同
　　選任辯護人　吳振東律師
右列被告等因傷害等案件，經檢察官提起公訴（九十一年度偵續字第一三號），本院
判決如左：
    主  文
乙○○共同傷害人之身體，處拘役拾日。如易科罰金，以佰元折算壹日。
丙○○共同傷害人之身體，累犯，處拘役拾伍日。如易科罰金，以佰元折算壹日
。
丁○○、甲○○均無罪。
    事  實
一、丙○○前於民國八十七年間因犯業務過失致死案件，經本院判處有期徒刑十月確
    定，八十八年六月二十二日縮刑期滿執行完畢。
二、乙○○於八十九年十二月十五日九時十五分許，至宜蘭縣羅東鎮○○路二０二號
    庚○○住處，要求庚○○之母己○○○一同前往羅東鎮○○段七九六地號進行土
    地鑑界，惟遭拒絕後竟在門外出手欲拉扯己○○○，適經庚○○出面攔阻方未得
    手，然乙○○於離去後旋即返回，並基於傷害之犯意而未經許可逕行進入庚○○
    住處庭院內與庚○○互毆（庚○○涉嫌傷害部分，業經本院另案判處拘役三十日
    確定），嗣乙○○之子丙○○因聽聞己○○○及鄰人喊叫而趕赴現場，更在未經
    庚○○同意下逕行進入庚○○住處庭院內，與乙○○基於共同傷害之犯意聯絡而
    與庚○○發生拉扯毆擊，造成庚○○毆共計受有額頭擦傷一處、挫傷二處、胸部
    擦傷二處、挫傷三處及左膝擦傷一處等傷害。
二、案經庚○○訴由宜蘭縣警察局羅東分局報告臺灣宜蘭地方法院檢察署檢察官偵查
  起訴。
    理  由
壹、被告乙○○及丙○○有罪部分：
一、訊據被告乙○○固坦承確於上開時間在告訴人庚○○住處庭院內與告訴人發生互
    毆等情不諱，惟矢口否認有何無故侵入住宅之犯行，並執：其係遭庚○○拉入其
    住處庭院內方與庚○○互毆等語置辯。另被告丙○○亦矢口否認有何無故侵入告
    訴人住處庭院及出手毆打告訴人之犯行，辯稱：其聽見附近鄰居大喊「有人打架
    」後，才趕到告訴人住處，因見其父乙○○遭庚○○壓倒在地毆打，才入內將庚○○拉開等語。然查：
  (一)右揭事實，迭據告訴人庚○○自警詢至偵審中到庭指陳綦詳，核與證人即告訴人
    庚○○之母己○○○於警詢及偵審中指證各語大致相符。
  (二)告訴人庚○○受有如事實欄所載之傷害一節，有行政院衛生署宜蘭醫院八十九年
    十二月十五日開立之驗傷診斷書一份存卷可考。惟互核告訴人庚○○於事發時方
    滿三十三歲，但被告乙○○年齡已逾七十六歲，若僅單純為被告乙○○與告訴人
    庚○○二人互毆，實無造成被告乙○○受有較告訴人稍輕之顏面多處挫傷、左、
    右手掌、手腕及左膝挫傷等傷害之理，是告訴人庚○○所受傷害，應非僅肇因於
    與被告乙○○互毆所致，要可認定。職是之故，參佐證人戊○○於偵審及本院另
    案調查中到庭結證：其聽見附近鄰居喊叫有人打架後時，丙○○已不在鑑界現場
    ，其在數分鐘後抵達庚○○住處，當時丙○○仍與庚○○有拉扯行為，經其趨前
    勸阻後，雙方才未再有拉扯（見偵查卷第五十頁、本院九十一年度易字第二０三
    號卷第四六頁、本院九十二年五月二十七日審理筆錄）等語，即足認定被告丙○○在證人戊○○趕抵現場前，應有與告訴人庚○○發生拉扯及肢體衝突之行為。
  (三)綜合前揭告訴人庚○○之指訴及證人己○○○、戊○○之證言，再佐以告訴人與
    被告乙○○、丙○○等人之年齡差距、身材優劣、體型狀態及所受傷勢程度等客
    觀跡證，洵堪認定被告乙○○與丙○○確有共同傷害告訴人之主觀犯意聯絡及行
    為分擔，被告等二人所執辯解尚屬卸責避究之語，堪難採信。本件事證已臻明確
    ，被告乙○○及丙○○等二人之犯行皆足認定，均應依法論科。
二、核被告乙○○及丙○○等二人之所為，均係犯刑法第二百七十七條第一項傷害罪
    及同法第三百零六條第一項無故侵入他人附連圍繞之土地罪。其等二人所犯上開
    之二罪間，因具有方法、目的之牽連關係，應依刑法第五十五條前段牽連犯之規
    定，從一重之刑法第二百七十七條第一項傷害罪處斷。又被告等二人就其等所犯
    之傷害罪行，因有犯意聯絡及行為分擔，應論以共同正犯。另被告丙○○前於八
    十七年間因犯業務過失致死案件，經本院判處有期徒刑十月確定，八十八年六月
    二十二日縮刑期滿執行完畢等情，復有臺灣高等法院被告全國前案紀錄表及臺灣
    宜蘭地方法院檢察署刑案資料查註紀錄表各一份在卷可參，茲於執行完畢後五年
    內再犯有期徒刑以上之本罪，應依刑法第四十七條累犯之規定，加重其刑。末按
    被告乙○○及丙○○犯罪後，刑法第四十一條第一項業於九十年一月十日公布，
    同年一月十二日施行，修正為「犯最重本刑為五年以下有期徒刑以下之罪，而受
    六個月以下有期徒刑或拘役之宣告，因身體、教育、職業、家庭之關係或其他正
    當事由，執行顯有困難者，得以一元以上三元以下折算一日，易科罰金。但確定
    因不執行所宣告之刑，難收矯正之效，或難以維持法秩序者，不在此限。」是被
    告犯罪後因法律有所變更，經比較新舊法，應以修正後之刑法第四十一條第一項
    較有利於被告，自應適用新法之規定，併此敘明。審酌被告乙○○僅單純因土地
    鑑界之民事糾葛，即率然與告訴人庚○○互毆致傷，而被告丙○○為被告乙○○
    之子，竟在見聞其父即被告乙○○與告訴人發生肢體衝突時，不思排除解決之法
    反加入毆擊，情節皆非輕微，惟念其等二人素行尚佳，造成告訴人身體法益之侵
    害並非嚴鉅，及其等二人之犯罪動機、目的、手段等一切情狀，爰酌情量處如主
    文所示之刑，並均併予諭知易科罰金之折算標準，以資警懲。
貳、被告丁○○及甲○○無罪部分：
一、公訴意旨另認被告丁○○及甲○○亦共同涉犯刑法第二百七十七條第一項及同法
    第三百零六條第一項等罪嫌，無非係以告訴人庚○○及證人己○○○之指證，及
    被告丁○○及甲○○等二人針對事發經過情狀所為之描述有所出入等情，為其主
    要論據。惟按犯罪事實應依證據認定之，無證據不得認定其犯罪事實，又不能證
    明被告犯罪者，應諭知無罪之判決，刑事訴訟法第一百五十四條、第三百零一條
    第一項分別定有明文。又被害人所述被害情形如無瑕疵可指，而就其他方面調查
    又與事實相符，其供述始得採為判決之基礎。而告訴人之告訴，係以使被告受刑
    事追訴為目的，是其陳述是否與事實相符，仍應調查其他證據以資審認；又認定
    事實所憑之證據，其為訴訟上之證明，須於通常一般之人均不致有所懷疑，而得
  確信其為真實之程度者，始得據為有罪之認定，倘其證明尚未達到此一程度，而
    有合理之懷疑存在時，事實審法院復已就其心證上理由予以闡述，敘明其如何無
    從為有罪之確信，因而為無罪之判決，尚不得任意指為違法，最高法院三十二年
    上字第六五七號、五十二年臺上字第一三００號及七十六年臺上字第四九八六號
    分別著有判例可資參照。次按刑事訴訟法上所謂認定犯罪事實之證據，係指足以
    認定被告確有犯罪行為之積極證據而言，如未能發現相當證據或證據不足以證明
    ，自不得以推測或擬制之方法，以為裁判之基礎，最高法院二十九年上字第三一
    ０五號及四十年臺上字第八六號分別著有判例；又認定不利於被告之事實，須依
    積極證據，苟積極證據不足為不利於被告事實之認定，即應為有利於被告之認定
    ，更不必有何有利之證據，最高法院三十年上字第八一六號判例可資參照。合先
    敘明。
二、經查：
  (一)被告丁○○及甲○○等二人共同毆打告訴人庚○○之事實，雖據告訴人指陳明確
    ，復有證人己○○○於警詢至偵審中到庭證述綦詳，然告訴人之告訴，係以使被
    告受刑事追訴為目的，是其陳述是否與事實相符，仍應調查其他證據以資審認，
    已詳前述。另證人己○○○乃告訴人之母，衡諸一般事理之經驗法則及論理法則
    ，其所為之證言憑信性乃顯然弱於其他在場之目擊證人，亦稱灼然。從而，綜據
    告訴人庚○○及證人己○○○自警詢至偵審中皆一致指稱：丁○○及甲○○共同
    參與毆打庚○○時，戊○○已在現場等語，應堪認定證人戊○○為事發當時對整
    體事件之發生、經過及處理情形知之最詳之人，當應以其所為之證言，作為本件
    認定事實之主要基準，以達避免偏頗被告抑或告訴人任何一方之嫌，先此述明。
  (二)總觀證人戊○○先後於偵審中針對被告丁○○及甲○○於事發時位於現場之舉措
    ，乃結證稱：其趕赴現場時僅見丙○○與庚○○有拉扯之行為，其他二名乙○○
    之子丁○○及甲○○均在旁，並無任何毆打庚○○之行為（見偵查卷第五十頁、
    本院九十一年度易字第二０三號卷第四六頁、本院九十二年五月二十七日審理筆
    錄）等語翔實。準此，被告丁○○及甲○○是否確有出手毆打告訴人庚○○之行
    為，即難單憑告訴人之指述及證人己○○○之證言，率然逕予認定。再者，苟被
    告丁○○及甲○○確有如告訴人庚○○及證人己○○○指證之參與被告乙○○及
    丙○○共同以圍毆及手腳擊打踹踢數十分鐘之傷害行為，衡諸一般日常生活之經
    驗法則及論理法則，當見告訴人庚○○所受傷勢，應非僅有如行政院衛生署宜蘭
    醫院開具之驗傷診斷書所載之額頭擦傷一處、挫傷二處、胸部擦傷二處、挫傷三
    處及左膝擦傷一處等傷害而已。職是之故，觀諸被告丁○○及甲○○較被告乙○○及丙○○體型相仿，但年紀更輕之身體素質，參佐告訴人庚○○所受整體傷害
    之程度及證人戊○○所見聞之事發經過情狀，核以事理觀之尚難論斷被告丁○○
    及甲○○有如公訴意旨所指之共同參與圍毆告訴人之傷害犯行。被告丁○○及甲○○應係同在聽聞鄰人喊叫「有人打架」時，與證人戊○○先後趕抵告訴人住處
    ，因見其父即被告乙○○及其兄即被告丙○○與告訴人庚○○之互毆行為，方進
    入告訴人住處庭院，不論基於迴護其夫兄抑或阻止雙方爆發更劇烈之肢體衝突，
    皆非屬無理由而未經許可進入告訴人住處庭院，堪徵明甚。
  (三)綜上所陳，本件細觀及核對告訴人庚○○及證人己○○○分別於警詢、偵審及本
    院另案調查及審理時就告訴人遭被告丁○○及甲○○等二人參與被告乙○○及丙○○圍毆受傷之事發經過情狀，本已存有稍有矛盾且無法契合之瑕疵，自應以證
    人戊○○所證各語及事發現場所呈現出之各項客觀跡證持為認定本件事實之主要
    論據，而難單引告訴人之指訴及證人己○○○證言憑信性較弱之證言，逕予論定
    被告丁○○及甲○○之傷害犯行，詳見前述。基於禁止推定罪狀之法則，確保國
    家刑罰權之正確行使之目的下，公訴意旨所執之前開論據，固足使被告丁○○及
    甲○○所涉各該罪行具有合理性之懷疑存在，然尚不足使其等二人之犯行達於通
    常一般之人均不致有所懷疑，而得確信其為真實之程度。此外，本院復查無其他
    積極證據抑或補強證據足以證明或強化被告丁○○及甲○○等二人有如公訴人所
    指之各該罪行，揆諸首揭判例意旨，因其等二人犯罪嫌疑不足，不能證明其等二
    人犯罪，爰依法為被告丁○○及甲○○無罪判決之諭知。
據上論斷，應依刑事訴訟法第二百九十九條第一項前段、第三百零一條第一項前段、
，刑法第二條第一項前段、第五十五條、第二百七十七條第一項、第三百零六條第一
項、第四十七條、第四十一條第一項前段，罰金罰鍰提高標準條例第一條前段、第二
條，判決如主文。
本案經檢察官沈念祖到庭執行職務
中    華    民    國      九十一      年      五      月      三十      日
                                臺灣宜蘭地方法院刑事第二庭
                                          法  官  陳  嘉  年
右正本證明與原本無異。
如不服本判決，應於判決送達後十日內向本院提出上訴狀（應附繕本）。
                                          書記官  詹  玉  惠
中    華    民    國      九十一      年      五      月      三十      日
附錄本案論罪科刑法條全文
刑法第二百七十七條第一項
傷害人之身體或健康者，處三年以下有期徒刑、拘役或一千元以下罰金。
刑法第三百零六條第一項
無故侵入他人住宅、建築物或附連圍繞之土地或船艦者，處一年以下有期徒刑、拘役
或三百元以下罰金。
